【裁判字號】    99,消債抗,49
【裁判日期】    990423
【裁判案由】    更生事件
【裁判全文】
臺灣板橋地方法院民事裁定            99年度消債抗字第49號
抗  告  人  甲○○
代  理  人  林福地律師
上列當事人因聲請更生事件，對於中華民國99年3 月24日本院99
年度消債更字第86號裁定提起抗告，本院裁定如下：
    主  文
抗告駁回。
抗告費用新臺幣壹仟元由抗告人負擔。
    理  由
一、本件抗告人聲請意旨略以：伊負欠債務總額達新臺幣（下同
    ）123 萬5002元，名下除投資宏都建設股份有限公司1 萬10
    50元外，別無其他資產，而以其任職於德州儀器股份有限公
    司之平均薪資3 萬2600元，卻須負擔自己之生活費9829元及
    扶養父母、妹妹所生子女之生活費用共計2 萬9489元，致其
    每月所得支配之金額僅8000元（詳原審卷第10-11 頁、第6
    頁），是以無法負擔臺灣新光商業銀行提出之120 期，利率
    1% ， 每期償還1 萬0873元之還款方案，符合有不能清償債
    務之情事，爰依消費者債務清理條例，聲請更生及保全處分
    云云
二、原審認本件聲請不符消費者債務清理條例第3 條不能清償債
    務或有不能清償之虞之要件，而駁回抗告人之聲請。抗告人
    不服，提起抗告，略以：抗告人父母名下固均擁有坐落於臺
    北縣中和市○○街址之房地，但分別經民國98年2 月15日、
    98年4 月27日委託仲介公司代售，乏人問津，降價後仍無法
    售出，是以原裁定認為抗告人父母可以處分名下房地維持生
    活，無由其扶養之必要，實屬無據，況抗告人父母均患有重
    大疾病，無法工作亦無收入，抗告人自有為其支出醫療費用
    及日常生活開銷之必要；至於抗告人雖對陳淑慎有128 萬之
    債權，然陳淑慎就該債務業經鈞院檢察署聲請簡易判決處刑
    ，其面對該刑事告訴及責任，亦仍未清償抗告人分毫，顯見
    抗告人縱有該債權，亦無受償之可能，原裁定據以擁有對陳
    淑慎之債權，認無不能清償債務之情形，顯與事實不符，自
    有未合，爰請求廢棄原裁定云融。
三、按債務人不能清償債務或有不能清償之虞者，得依本條例所
    定更生或清算程序，清理其債務。又聲請更生或清算不合程
    式或不備其他要件者，法院應以裁定駁回之，但其情形可以
    補正者，法院應定期間先命補正，消費者債務清理條例第3
    條、第8 條分別定有明文。至於債務人是否具備「不能清償
    債務或有不能清償之虞」，則須客觀斟酌其財產、信用、勞
    力等具生產效能之實力與其債務之間，是否顯逾能力所能負
    荷，以致陷於可預見之常態、繼續性無法清償債務之狀態而
    言，茍僅係債務人一時無法履行債務，或債務人徒憑主觀認
    定無法清償債務等，均非屬債務清理條例所稱之不能清償債
    務或不能清償債務之虞，而得據為聲請清理債務之事由。經
    查:
  (一)消費者債務清理條例施行後，抗告人曾依消費者債務清理條
    例第151 條，以書面向臺灣新光商業銀行申請協商，雙方嗣
    因協議條件未能合致而協商不成立，業經原審調查屬實，此
    節復為抗告人所不爭執，然其具狀聲請債務清理程序，仍須
    符合「不能清償債務或不能清償之虞」之要件，方為適法。
  (二)按民法第1117條第1 項規定，受扶養權利者，以不能維持生
    活而無謀生能力者為限；而同條第二項規定，前項無謀生能
    力之限制，於直系血親尊親屬不適用之；即直系血親尊親屬
    受扶養者，仍須以不能維持生活者為限。經查：抗告人父
    母名下分別擁有坐落於臺北縣中和市○○街21巷9 號1 樓、
    11之3 號房地，其託售價額分別為798 萬元及399 萬元，並
    因無法出售再減價分別以700 萬元及375 萬元託售（詳本院
    卷證一、證二），則抗告人父母之資產顯較然較抗告人僅有
    1 萬1050元之宏都建設股份有限公司投資為豐，而抗告人之
    父母雖分別因直腸癌、再生不良性貧血患有重病，堪信無工
    作謀生能力，然渠等既分別擁有上開兩幢房屋，且係因僅願
    按原售價減少12% 及6%託售致未能出售，自不能認上開房屋
    已達達抗告人所稱乏人問津之程度，則抗告人陳稱其父母有
    不能維持生活之情事，顯不足採。抗告人雖又陳稱：其父
    母分別罹患直腸癌、再生不良性貧血，致抗告人須負擔醫療
    費用云云，並提出重大傷病資料、亞東紀念醫院診斷證明書
    為證（詳原審卷第48-50 頁）；然全民健保被保險人持重大
    傷病證明於有效期限內就醫，依規定免自行負擔費用，則重
    大傷病者之就醫費用未必較一般病患為鉅，而抗告人並未提
    出其父母就醫之相關醫療單據為證，且重大傷病資料復不足
    作為其為父母支出醫療費用之證明，況抗告人縱有該等醫療
    花費支出，抗告人父母名下仍擁有近千萬元之資產，不能認
    不能維持生活，自無由抗告人列入扶養之必要。
  (三)抗告人之外甥女，依民法第1114、1115條規定，本非屬應受
    抗告人扶養之人，且尚有其他先順位之扶養義務人，抗告人
    並不負扶養義務。
  (四)綜上所述，抗告人主張其每月支出父母扶養費之數額應予剔
    除，而以其每月平均薪資收入3 萬2600元，扣除本身每月生
    活必要開銷9829元，每月應可餘2 萬2771元供自由運用，縱
    使其目前負欠債務總額達123 萬5002元，然其年僅33歲，距
    勞動基準法所定強制退休年齡65歲止，尚有32年之得工作期
    間，則新光銀行所酌定之還款條件，尚抗告人清償能力範圍
    內，抗告人並無不能清償債務之虞。
四、從而，抗告人不備「不能清償債務情事或不能清償之虞」之
    事由，而該欠缺屬無法補正，原審裁定駁回抗告人更生之聲
    請，並無違誤，抗告意旨指摘原裁定不當求予廢棄，為無理
    由，應予駁回。
五、據上論結，本件抗告為無理由，爰依消費者債務清理條例第
    11條第2 項、第15條、民事訴訟法第495 條之1 第1 項、第
    449 條第1 項、第95條、第78條，裁定如主文。
中    華    民    國    99    年    4    月    23     日
                  民事第三庭  審判長法  官  朱耀平
                                    法  官  徐玉玲
                                    法  官  何君豪
以上正本證明與原本無異。
不得再抗告。
中    華    民    國    99    年    4    月    23     日
                                    書記官  黃琴茜

司法院資訊處製作；財團法人民間司法改革基金會備份。
